【裁判字號】    97,上訴,455
【裁判日期】    970318
【裁判案由】    違反毒品危害防制條例
【裁判全文】
臺灣高等法院高雄分院刑事判決         97年度上訴字第455號
上  訴  人  臺灣屏東地方法院檢察署檢察官
被      告  甲○○
                    （現羈押於臺灣臺北看守所）
上列上訴人因被告違反毒品危害防制條例案件，不服臺灣屏東地
方法院96年度訴字第1331號中華民國97年1月10日第一審判決（
起訴案號：臺灣屏東地方法院檢察署96年度毒偵字第1449號），
提起上訴，本院判決如下：
    主  文
上訴駁回。
    理  由
一、按案件由犯罪地或被告之住所、居所或所在地之法院管轄；
    無管轄權之案件，應諭知管轄錯誤之判決；管轄錯誤之判決
    ，得不經言詞辯論為之，刑事訴訟法第5 條第1 項、第304
    條、第307 條分別定有明文。次按刑事訴訟法第5 條所謂被
    告所在地，係指被告起訴當時所在之地而言（院解字第3825
    號解釋意旨參照）。
二、本件公訴意旨係以：甲○○前因施用毒品案件，經送觀察、
    勒戒後，認無繼續施用毒品之傾向，於民國（下同）95年1
    月12日執行完畢釋放出所，並經台灣板橋地方法院檢察署檢
    察官於同年1 月23日，以94年度毒偵緝字第587 號為不起訴
    處分確定。詎甲○○仍不知悔改，於觀察、勒戒執行完畢釋
    放後5 年內，基於施用第一級毒品海洛因之犯意，於95年12
    月21日8 、9 時許，在台北縣五股鄉○○路16巷43號2 樓住
    處，施用第一級毒品海洛因1 次。另基於施用第二級毒品甲
    基安非他命之犯意，於95年12月20日8 、9 時許，在上揭住
    處，施用甲基安非他命1 次，嗣於95年12月21日12時50分許
    ，在台北縣土城市○○路2 號（土城看守所會客室），為警
    見甲○○行跡可疑，向前盤查而查獲，並查扣海洛因4 小包
    （毛重7 公克），另在台北縣五股鄉○○路16巷43號2 樓住
    處，經其同意搜索，查扣甲基安非他命1 小包（毛重0.1 公
    克）、大麻1 包（毛重5.1 公克）、麻黃素2 包（毛重66.3
    公克）、麻黃素分裝瓶1 個、分裝袋251 個、電子磅秤1 台
    及甲基安非他命吸食器1 組，再經其同意採尿送驗呈嗎啡、
    甲基安非他命陽性反應而查悉上情，因認被告甲○○涉有毒
    品危害防制條例第10條第1 項、第2 項之施用第一、二級毒
    品、同條例第11條第2 項持有第二級毒品罪嫌。
三、經查：依上開起訴書所載，被告涉嫌持有、施用第一級、第
    二級毒品之犯罪地點，係在臺北縣五股鄉○○路16巷43 號2
    號、土城市○○路2 號等處，是被告之犯罪地均屬於臺北縣
    ，而非本院轄區。又被告甲○○自92年06月11日起即設籍於
    臺北縣板橋市○○路○ 段160 巷44號2 樓，其居住地則係於
    臺北縣五股鄉○○路16巷43號2 樓之情，業據被告於警詢時
    供述明確，並有個人戶籍資料查詢表1 紙附卷可稽（見原審
    卷第19頁、毒偵卷第10頁）；而本件檢察官提起公訴後繫屬
    於台灣屏東地方法院時間為96年11月27日（見原審法院加蓋
    於起訴書之收案戳章）。雖被告曾於96年1 月18日經移送至
    臺灣屏東監獄執行，惟於96年8 月28日即由臺灣板橋地方法
    院借提寄押於臺灣臺北看守所，迄96年12月12日仍未解還臺
    灣屏東監獄等情，有臺灣屏東監獄屏監境總字第0960401023
    號函暨所附臺灣板橋地方法院96年8 月16日板院輔刑群95感
    裁70字第041292號函、臺灣高等法院在監在押全國紀錄表各
    1 份及原審法院公務電話記錄1 紙在卷為憑（見22-24 頁）
    ，是本件檢察官提起公訴時，被告之所在地乃係臺灣臺北看
    守所，亦非原審法院轄區。本件被告之犯罪地及住所、居所
    或所在地，既均不在原審法院管轄區域內，檢察官誤向原審
    法院提起公訴，揆諸前開說明，於法自有未合，原審法院因
    而不經言詞辯論，逕為諭知管轄錯誤之判決，並移送於有管
    轄權之臺灣板橋地方法院，經核與法並無不合。
四、檢察官上訴意旨雖以：雖被告現經臺灣板橋地方法院借提寄
    押於臺北看守所，然受刑人常因警察機關、司法機關借提訊
    問而一時離開所在監所，且本件受刑人借提暫押於臺北看守
    所，亦是基於板橋、屏東兩地距離遙遠，提訊不便，為利於
    案件審理與人犯之審問，而無需每次審訊完畢即令其返監，
    故僅是「借訊暫押」，而非「移監」，自無礙於被告仍屬屏
    東監獄管理之受刑人。被告既屬屏東監獄管理之受刑人，此
    時受刑人服刑之監獄，正如同係戶籍所在地，縱使「身體」
    一時未在該處，仍不影響被告係該所受刑人之事實。若依原
    審之見解，是否等同要求偵查檢察官於起訴當時，刻意將借
    訊於他處之受刑人提解回原監，讓案件繫屬之日，被告人在
    屏東，惟如此是否有多此一舉，妨害其他司法機關借訊人犯
    偵辦或審理案件，有浪費資源之虞等語，指摘原判決不當。
    惟如前所述，案刑事訴訟法第5 條所謂被告所在地，係指被
    告起訴當時所在之地而言，被告於起訴時，既已經借提而離
    開屏東監獄，則其當時之所在地即非在屏東，屏東地方法院
    對之即無管轄權，從而檢察官仍執陳詞指摘原判決不當，為
    無理由，應予駁回，且不經言詞辯論為之。
五、據上論斷，應依刑事訴訟法第368條、第373條判決如主文。
中    華    民    國    97    年    3     月    18    日
                  刑事第七庭    審判長法  官  莊飛宗
                                      法  官  孫啟強
                                      法  官  李嘉興
以上正本證明與原本無異。
如不服本判決應於收受本判決後10日內向本院提出上訴書狀，其
未敘述上訴理由者，並得於提起上訴後10日內向本院補提理由書
狀（均須按他造當事人之人數附繕本）「切勿逕送上級法院」。
中    華    民    國    97    年    3     月    18    日
                                      書記官  郭榮芳


司法院資訊處製作；財團法人民間司法改革基金會備份。
